臺灣橋頭地方法院民事裁定
111年度訴字第620號
原      告  吳昭成  
訴訟代理人  黃國益律師
第三人即
追加原告    吳財發  

            吳財昆  
            吳財寶  
            吳進達  
            吳進偉  
            吳惠敏  
            吳財榮  
            吳慧婷  
            吳慧嫺  

            吳慧雅  
            林吳碧雲
            黃吳素雲
            吳文化  
            吳王春環
            吳功輝  
            吳功明  


            郭吳鳳珠
            吳政聰  
            吳清讚  
            林吳桂香
            吳麗雲  
            吳貴蓮  

            李順吉  
            李金順  
            李順安  
            李國寶  
            李清山  
            李麗珠  
            李月嬌  


            吳英源  
            吳南益  
            吳剛魁律師即陳建春之遺產管理人

            陳建秋  
            周陳春美
            陳鳳珠  
            陳秀芬  
            史玉眞  
            曾聖旗即曾吳銀墜之繼承人

            陳曾淑美即曾吳銀墜之繼承人

            曾榮進即曾吳銀墜之繼承人

            曾峻詳即曾吳銀墜之繼承人


            曾丞博即曾吳銀墜之繼承人

            曾文國即曾吳銀墜之繼承人

            曾婉菱即曾吳銀墜之繼承人

            曾博聰即曾吳銀墜之繼承人

            曾韋褘即曾吳銀墜之繼承人

            林郁茜即曾吳銀墜之繼承人

            謝育修即曾吳銀墜之繼承人

被      告  葉日榮  


上列當事人間請求拆屋還地等事件，原告聲請追加第三人為原告
，本院裁定如下：
    主  文
吳財發、吳財昆、吳財寶、吳進達、吳進偉、吳惠敏、吳財榮、
吳慧婷、吳慧嫺、吳慧雅、林吳碧雲、黃吳素雲、吳文化、吳王
春環、吳功輝、吳功明、郭吳鳳珠、吳政聰、吳清讚、林吳桂香
、吳麗雲、吳貴蓮、李順吉、李金順、李順安、李國寶、李清山
、李麗珠、李月嬌、吳英源、吳南益、吳剛魁律師即陳建春之遺
產管理人、陳建秋、周陳春美、陳鳳珠、陳秀芬、史玉眞、曾聖
旗、陳曾淑美、曾榮進、曾峻詳、曾丞博、曾文國、曾婉菱、曾
博聰、曾韋禕、林郁茜、謝育修應於本裁定正本送達翌日起五日
內追加為原告，逾期未追加者，視為已一同起訴。
    理  由
一、按繼承人自繼承開始時，除本法另有規定外，承受被繼承人
    財產上之一切權利、義務；繼承人有數人時，在分割遺產前
    ，各繼承人對於遺產全部為公同共有；公同共有物之處分及
    其他之權利行使，除法律另有規定外，應得公同共有人全體
    之同意，民法第1148條第1項前段、第1151條、第828條第3
    項定有明文。又各共有人對於第三人，得就共有物之全部，
    為本於所有權之請求。但回復共有物之請求，僅得為共有人
    全體之利益為之，為民法第821條所明定。該規定依同法第8
    28條第2項規定於公同共有準用之，且依同法第831條規定，
    該規定於所有權以外之財產權，由數人共有或公同共有者，
    亦準用之。故公同共有人本於公同共有權利為共有人全體之
    利益對第三人為請求，應限於回復共有物時始得為之。準此
    ，公同共有人中之一人或數人除經其他公同共有人全體之同
    意，或為公同共有人全體之利益對第三人為回復公同共有物
    之請求，得單獨或共同起訴外，倘係基於公同共有法律關係
    為請求者，仍屬固有之必要共同訴訟，應由公同共有人全體
    起訴，當事人之適格始無欠缺（最高法院100年度台上字第1
    723號判決意旨參照）。次按訴訟標的對於數人必須合一確
    定而應共同起訴，如其中一人或數人拒絕同為原告而無正當
    理由者，法院得依原告聲請，以裁定命該未起訴之人於一定
    期間內追加為原告。逾期未追加者，視為已一同起訴。法院
    為前項裁定前，應使該未起訴之人有陳述意見之機會，民事
    訴訟法第56條之1第1項、第2項定有明文。　　
二、本件原告主張其與吳財發、吳財昆、吳財寶、吳進達、吳進
    偉、吳惠敏、吳財榮、吳慧婷、吳慧嫺、吳慧雅、林吳碧雲
    、黃吳素雲、吳文化、吳王春環、吳功輝、吳功明、郭吳鳳
    珠、吳政聰、吳清讚、林吳桂香、吳麗雲、吳貴蓮、李順吉
    、李金順、李順安、李國寶、李清山、李麗珠、李月嬌、吳
    英源、曾吳銀墜（於起訴前之民國109年12月3日死亡，繼承
    人為曾聖旗、陳曾淑美、曾榮進、曾峻詳、曾丞博、曾文國
    、曾婉菱、曾博聰、曾韋禕、林郁茜、謝育修等11人）、吳
    南益、吳剛魁律師即陳建春之遺產管理人、陳建秋、周陳春
    美、陳鳳珠、陳秀芬、史玉眞（下合稱吳財發等48人）公同
    共有高雄市○○區○○○段○○段0000○0000地號土地（權利範圍各
    為二分之一），遭被告無權占有，依民法第828條第2項準用
    第821條、第767條第1項前段及中段、第179條等規定，請求
    被告拆除地上物，將占用之土地返還原告及其他共有人全體
    ，並將占有土地所受不當得利返還於原告及其他共有人全體
    。經核原告請求被告拆除地上物，將所占用土地返還原告及
    其他共有人全體部分，係本於公同共有之所有權，為共有人
    全體之利益對被告為回復共有物之請求，依首揭說明，固得
    單獨以自己名義起訴；惟原告訴請被告返還不當得利部分，
    因公同共有土地遭他人無權占有所衍生之不當得利返還請求
    權，亦屬公同共有，原告此部分之訴係基於公同共有債權起
    訴請求被告為給付，應屬固有必要共同訴訟範圍，須由公同
    共有人全體即原告及吳財發等48人一同起訴，當事人始為適
    格。
三、原告具狀聲請本院裁定命吳財發等48人追加為原告，經本院
    轉知民事聲請追加原告暨準備㈠狀、民事陳報狀繕本並命吳
    財發等48人於文到7日內具狀表示意見，該通知均已送達於
    吳財發等48人（送達證書見本院111年度審訴字第270號卷第
    325至405、461至481頁），逾期迄未向本院陳報有何拒絕同
    為原告之正當理由，是原告依民事訴訟法第56條之1第1項規
    定，聲請裁定命吳財發等48人追加為本件原告，核無不合，
    應予准許。
四、爰裁定如主文。 　　
中　　華　　民　　國　　111 　年　　8 　　月　　15　　日
                  民事第三庭    法　官　楊捷羽
以上正本係照原本作成。
如對本裁定抗告須於裁定送達後10日內向本院提出抗告狀，並繳
納裁判費新臺幣1,000元。
中　　華　　民　　國　　111 　年　　8 　　月　　15　　日
                                書記官　黃盈菁